臺灣臺北地方法院刑事判決　　　　　　 100年度易字第2011號
公　訴　人　臺灣臺北地方法院檢察署檢察官
被　　　告　王舜平
輔　佐　人　王舜民
上列被告因毀棄損壞等案件，經檢察官提起公訴（100年度偵字
第3715號），本院判決如下：
    主  文
王舜平傷害人之身體，共貳罪，各處有期徒刑肆月，如易科罰金
，均以新臺幣壹仟元折算壹日。應執行有期徒刑陸月，如易科罰
金，以新臺幣壹仟元折算壹日。
    事  實
一、王舜平因其兄王舜民與宋希聖間有債務糾紛，於下列時、地
    分別為下列犯行：
  (一)王舜平於民國99年10月29日下午7 時42分許，就上開債務糾
    紛陪同王舜民前往址設臺北市○○區○○街129 號、由宋希
    聖與馬南玲合夥開立之藍海牙醫診所理論時，竟基於毀損、
    傷害及恐嚇危害安全之犯意，見宋希聖持行動電話報警，即
    將宋希聖所有之行動電話及眼鏡摔於地面，致上開行動電話
    損壞，眼鏡鏡片破碎而不堪使用，足生損害於宋希聖，並以
    手將宋希聖推倒在地上及徒手對其毆打，致宋希聖受有頭部
    右上方及左手肘之傷害，又對宋希聖恫以「不還錢，就要殺
    死你」等語，致宋希聖心生畏懼。
  (二)王舜平於100年2月8日下午7時50分許，復就上開債務糾紛前
    往上址找宋希聖理論時，又基於毀損、傷害及恐嚇危害安全
    之犯意，先持一桶衣物進入上開診所直接將該等衣物倒在該
    診所掛號櫃台前候診處後，欲走出該診所時，徒手將上開診
    所關閉之玻璃門強行扳開，致玻璃門底部鋼片扭彎無法關閉
    而不堪使用，嗣又進入該診所診療區對宋希聖咆哮，宋希聖
    見狀欲打電話報警，王舜平即對宋希聖恫以「揍死你」或「
    殺死你」等語，致宋希聖心生畏懼，王舜平並以左手掐住宋
    希聖頸部，同時以右手毆打宋希聖胸部及腹部，致宋希聖受
    有右頸部瘀傷、抓傷及左側胸腹部鈍傷之傷害後，王舜平又
    徒手將上開診所櫃檯之活動櫃推倒，致活動櫃上之安全玻璃
    破損、美耐板破損、人造石破損，而不堪使用，均足生損害
    於宋希聖。
二、案經宋希聖訴由臺北市政府萬華警察局分局報告臺灣臺北地
    方法院檢察署檢察官偵查起訴。
    理  由
壹、程序方面：
一、按犯罪之被害人，得為告訴，刑事訴訟法第232 條定有明文
    。又各合夥人之出資及其他合夥財產，為合夥人全體之公同
    共有，民法第668 條亦有明定。查上開診所為告訴人宋希聖
    及證人馬南玲合夥設立，業據證人馬南玲結證明確（見本院
    卷第80頁反面），是該診所之財物，為告訴人宋希聖與證人
    馬南玲公同共有，如遭毀損，告訴人宋希聖亦屬犯罪之被害
    人，自得提出告訴。本件輔佐人質疑告訴人宋希聖之告訴權
    （見本院卷第82頁），顯有誤會，合先敘明。
二、證據能力方面：
    按被告以外之人於審判外之言詞或書面陳述，除法律有規定
    者外，不得作為證據；被告以外之人於審判外之陳述，經當
    事人於審判程序同意作為證據，法院審酌該言詞陳述或書面
    陳述作成時之情況，認為適當者，亦得為證據。當事人、代
    理人或辯護人於法院調查證據時，知有第159條第1項不得為
    證據之情形，而未於言詞辯論終結前聲明異議者，視為有前
    項之同意，刑事訴訟法第159條第1項及第159條之5分別定有
    明文。查本判決以下所涉被告王舜平以外之人於審判外之言
    詞或書面陳述，固均屬傳聞證據，惟輔佐人就該等審判外之
    陳述，於本院準備程序中已同意作為證據（見本院卷第42頁
    ），且迄至本院言詞辯論終結前，檢察官、被告均未聲明異
    議。經核上開證據資料製作時之情況，查無違法不當或證明
    力明顯過低之瑕疵，本院亦認以之作為證據應屬適當，是均
    有證據能力。至其餘非供述證據（詳後述），查無違反法定
    程序取得之情，依同法第158條之4規定反面解釋，亦具證據
    能力。
貳、實體方面：
一、訊據被告僅坦承有於上開時間至上開診所毀損上開各財物，
    惟矢口否認有何傷害、或恐嚇告訴人之犯行，辯稱：其當時
    均因躁鬱症發作，99年10月29日部分，其只有拉扯告訴人，
    印象中並未毆打告訴人，其有講「要傷害你或殺你，像殺螞
    蟻一樣」類似的話，是形容詞，不是講動詞；100年2月8 日
    部分，其印象中只有一次拉扯，並未打告訴人，其並未講那
    麼重的話，只講類似的話，其只是要告訴人還錢而已云云。
    經查：
  (一)99年10月29日部分：
  1.被告於99年10月29日下午7 時42分許至上開診所，毀損宋希
    聖所有之行動電話及眼鏡等情，業據被告於本院審理時坦承
    不諱（見本院卷第58頁），核與證人即告訴人宋希聖證述之
    情節相符（見臺灣臺北地方法院檢察署100 年度偵字第3715
    號卷第5 頁至第10頁），且有上開遭毀損之行動電話、眼鏡
    之照片（見同上偵卷第59頁）及本院勘驗現場監視錄影光碟
    筆錄及列印照片（見本院卷第57頁項次六至八）附卷可稽，
    足證被告此部分之任意性自白與事實相符，事證明確，被告
    該次毀損犯行堪以認定。
  2.被告於斯時以手將告訴人推倒在地上並徒手對其毆打，致告
    訴人受有頭部右上方及左手肘之傷害等情，亦據告訴人證述
    明確（見同上偵字第3715號卷第5 頁至第10頁），核與證人
    馬南玲證述之情節大致相符（見本院卷第80頁至第81頁），
    且有本院勘驗現場監視錄影光碟筆錄及列印照片附卷可憑（
    見本院卷第57頁項次十二），此情已堪認定。至公訴人就此
    部分雖未提出告訴人所受傷害之診斷證明書，惟證人馬南玲
    業已證述：其有見到告訴人手肘及右腦勺流血，當時距離告
    訴人約1 公尺之內，其視力沒有很好，但紅紅流血的樣子一
    定看得到等語，足認告訴人所為因被告之推倒及毆打而受傷
    之指述，應堪採信。又證人馬南玲所證述告訴人受傷之部位
    （右手肘）雖與告訴人指述（左手肘）不符，然目擊證人之
    記憶往往受當時所在位置或觀看之角度，甚至隨時間之久遠
    ，而與事實有所出入，惟證人馬南玲證述其確有見到告訴流
    血，業如上述，是其二人就受傷部位證述之歧異，不影響本
    院就告訴人當時確有受傷一情之認定；本院另審酌告訴人為
    實際受傷之人，且其於99年12月3 日即於警局為其頭部右上
    方及左手肘受傷之陳述，較證人馬南玲於本院之證述，更接
    近案發時間，記憶當更為明確，爰認告訴人就受傷部分之證
    述應較證人馬南玲之證述為可採，即應以告訴人之證述為準
    ，均附此敘明。被告對上開傷害犯行，雖辯稱：其印象中並
    沒有打告訴人，僅拉扯告訴人云云，然所述顯與本院勘驗現
    場錄影光碟之結果不符，且卷內並無任何證據足供本院對其
    為有利之認定，被告所辯，尚難採信。
  3.被告於斯時對告訴人恫以「不還錢，就要殺死你」等語，均
    致告訴人心生恐懼等情，亦據告訴人證述明確（見同上偵字
    第3715號卷第9 頁至第10頁及同上偵字第5738號卷第27頁）
    ，核與證人馬南玲證稱：其當時有聽到被告講要殺死你類似
    的話，但無法記得被告講的每一句話等語（見本院卷第78頁
    反面至第79頁）相符，該情亦堪認定。被告雖辯稱：其只講
    類似的話，沒有講那麼重的話云云，然卷內並無任何證據足
    供本院為其有利之認定，被告所辯，顯不足採。
  4.綜上，被告於99年10月29日下午7 時42分許，至上開診所傷
    害、恐嚇告訴人及毀損之犯行，均堪認定。
  (二)100年2月8日部分：
  1.被告於100年2月8日下午7時50分許至上開診所，毀損玻璃門
    、活動櫃上之安全玻璃、美耐板、人造石等情，業據被告於
    本院審理時坦承不諱（見本院卷第58頁），核與證人即告訴
    人宋希聖證述之情節相符（見臺灣臺北地方法院檢察署 100
    年度偵字第5738號卷第27頁），且有上開遭毀損玻璃門、活
    動櫃上之安全玻璃、美耐板、人造石照片（見同上偵卷第29
    頁至第31頁）及本院勘驗現場監視錄影光碟筆錄（見本院卷
    第57頁反面項次十二）在卷可佐，足證被告此部分之任意性
    自白與事實相符，事證明確，被告該次毀損犯行堪以認定。
  2.被告於斯時以左手掐住告訴人頸部，同時以右手毆打告訴人
    胸部及腹部，致告訴人受有右頸部瘀傷、抓傷及左側胸腹部
    鈍傷之傷害等情，業據告訴人證述綦詳（見同上偵字第5738
    號卷第27頁），且有本院勘驗現場監視錄影光碟筆錄（見本
    院卷第57頁反面項次九）及西園醫院100年2月19日第020651
    號診斷證明書（見同上偵字第5738號卷第7 頁）在卷可佐，
    此情亦堪認定。被告雖亦辯稱：其印象中並沒有打告訴人，
    僅拉扯告訴人云云，然所述亦顯與本院勘驗現場錄影光碟之
    結果不符，且卷內並無任何證據足供本院對其為有利之認定
    ，被告所辯，尚非可採。
  3.被告於斯時對告訴人恫以「揍死你」或「殺死你」等語，致
    告訴人心生恐懼等情，業據證人即告訴人證述明確（見同上
    偵字第5738號卷第27頁）。被告雖辯稱：其只講類似的話，
    沒有講那麼重的話云云，然證人即告訴人之證述則經具結在
    卷，足資擔保其證述之可信性，本院復審酌被告於上開時間
    ，係因輔佐人與告訴人間之債務糾紛始前往上開診所，又被
    告上開傷害告訴人及毀損之犯行，均經本院認定如上，另依
    現場監視錄影光碟所示，被告在場均有對告訴人咆哮之舉動
    ，爰認告訴人之證述應堪採信，被告所辯，顯係卸責之詞，
    不足採信，是被告該次恐嚇之犯行，亦堪認定。
  4.綜上，被告於100年2月8日下午7時50分許，至上開診所傷害
    、恐嚇告訴人及毀損之犯行，亦均堪認定。
二、被告於上開各時間，分別對告訴人恫稱「不還錢，就要殺死
    你」及「揍死你」或「殺死你」等語，顯係以加害生命之事
    對其恐嚇，衡情客觀上已足使人心生畏懼，此自告訴人於事
    發當時均隨即報警處理亦明，自足生危害於告訴人之生命安
    全。核被告所為，係犯刑法第277條第1項之傷害、第305 條
    恐嚇及第354條毀棄損壞罪。被告分於99年10月29日及100年
    2月8日前往上開診所，雖均出於輔佐人與告訴人間債務糾紛
    之相同原因，然兩次時間間隔逾3 個多月，顯係基於不同之
    犯意為之。惟被告各該次所為，均係於密切接近之時間實施
    ，且侵害同一人之法益，各行為獨立性極為薄弱，依一般社
    會健全觀念，在時間差距上，難以強行分開，在刑法評價上
    ，以視為數個舉動接續施行，合為包括一行為予以評價，較
    為合理。被告各次所為均以一行為觸犯上開三罪名，為想像
    競合犯，均應從一重之傷害罪處斷。公訴人認均應數罪併罰
    ，尚有誤會，附此敘明。又被告所犯兩次傷害罪，犯意各別
    ，行為互殊，應予分論併罰。本件被告雖辯稱：其自18歲起
    即患躁鬱症，本件係因發病所致，100年2月8 日事發後隨即
    被送往醫院住院等語，並提出臺北市立聯合醫院松德院區（
    下稱松德院區）及行政院退除役官兵輔導委員會臺北榮民總
    醫院（下稱臺北榮民總醫院）診斷證明書等件為憑（見本院
    卷第20頁至第29頁）。而按刑法第19條（指修正前）所謂心
    神喪失或精神耗弱人之行為不罰或得減輕其刑，係指其行為
    時在心神喪失或精神耗弱狀態而言，縱被告曾有精神上病狀
    或為間歇發作的精神病態者，亦應以其行為時是否出於心神
    喪失或精神耗弱狀態存在中為判斷之標準，不能由其犯罪前
    曾罹或犯罪後有精神病態而逕認其行為時為心神喪失或精神
    耗弱人（最高法院93年度台上字第2254號判決意旨參照）；
    又行為人之精神狀態究竟如何，事實審法院非不得視個案情
    節，綜合其當時各種言行表徵，就顯然未達此程度之精神狀
    態者，逕行判斷，並非概須送請醫學專家鑑定，始得據為審
    斷之基礎（最高法院96年度台上字第6992號判決意旨參照）
    。經查，被告自19歲起出現躁鬱症狀，並因而在臺北榮民總
    醫院住院多次，100年2月8 日晚上10時40分至松德院區精神
    科急診，嗣並住院至100年3月23日等情，業據本院依職權調
    閱被告臺北榮民總醫院及松德院區病歷資料，核閱屬實，惟
    依該等病歷資料所示，被告於99年9 月27日因雙極性情感疾
    患住進臺北榮民總醫院，而於99年10月19日出院，其再因雙
    極性情感異常（躁型）而住院則係99年11月11日，是被告前
    往上開診所之99年10月29日，距其上次出院時間僅10日，距
    其再次住院時間則近兩週，是被告當時是否處於躁鬱症發病
    時期，已非無疑，況依該次監視錄影畫面所示，被告係跟隨
    輔佐人身後進、出該診所（見擷取畫面一、二即本院卷第59
    頁、第60頁），且在將告訴人之行動電話、眼鏡摔地之後，
    仍能彎身撿拾後步出診所，實難認其有何辨識其行為違法或
    依其辨識而行為能力顯著減低之情形。至被告於100年2 月8
    日行為後，雖於當晚10時40分即赴松德院區精神科急診，然
    依松德院區病歷資料中100年2月10日下午3 時30分醫護人員
    之記載：「p't 多於護理站前活動，仍會頻頻詢問參與OT及
    外出的時間，會談p't 表示上次出院後就一直開計程車，大
    部分是載朋友到酒店消費，因為自己沒錢，所以就沒一起進
    去喝酒，藥物只除了安眠藥沒吃以外，早晚都有吃一顆地拔
    巔，只是吃的時間不像在醫院那麼準時，這次要不是哥哥叫
    我幫忙討債，事成之後要給我150 萬元，所以叫我打人，我
    就打了，媽媽為了不要讓我待在警局才會送我住院，我寧願
    事後打官司，也不要一直待在警局，現在我知道我做錯了，
    下次不會再為了錢打人了，言談過程語氣平緩」，足認被告
    於100年2月8 日係預謀以打人之方式討債，始前往上開診所
    ，則被告當時是否確因躁鬱症發作而有依其辨識而行為之能
    力顯著減低之情形，已非無疑，縱認被告確有該等情形，本
    院審酌依被告多次住院之經驗，對其是否發病應有相當之認
    知，卻仍趁其發病之際，蓄意前往上開診所鬧事，並於事發
    後隨即住院，顯有意藉其病症脫免刑責，爰認不宜減輕其刑
    。爰審酌被告對於輔佐人與告訴人間之債務糾紛，不思循正
    當法律途徑解決，利用上開診所營業時間，前往滋事，惡性
    非輕，且謀利用其病症脫免刑責，犯後僅坦承部分犯行，態
    度非佳，又未與告訴人達成和解，賠償告訴人所受損害，惟
    念其並無前科，有臺灣高等法院被告前案紀錄表在卷可憑，
    素行尚可，兼衡其高職畢業之智識程度，開計程車為業之生
    活狀況，及其犯罪之動機、手段及目的，其各次犯行所生危
    害及告訴人受傷及所受損害之程度等一切情狀，分別量處如
    主文所示之刑，並定其應執行之刑，及均諭知易科罰金之折
    算標準。
據上論斷，應依刑事訴訟法第299條第1項前段，刑法第277條第1
項、第305條、第354條、第55條、第41條第1項前段、第51條第5
款，刑法施行法第1條之1第1項、第2項前段，判決如主文。
本案經檢察官陳映蓁到庭執行職務
中    華    民    國   100    年    10    月    13    日
                  刑事第四庭  法  官  賴武志
以上正本證明與原本無異。
如不服本判決應於收受送達後10日內向本院提出上訴書狀，並應
敘述具體理由；其未敘述上訴理由者，應於上訴期間屆滿後20日
內向本院補提理由書（均須按他造當事人之人數附繕）「切勿逕
送上級法院」。
                              書記官  劉麗英
中    華    民    國   100    年    10    月    13    日
附錄本案論罪科刑法條全文
中華民國刑法第277條
（普通傷害罪）
傷害人之身體或健康者，處 3 年以下有期徒刑、拘役或 1 千元
以下罰金。
犯前項之罪因而致人於死者，處無期徒刑或 7 年以上有期徒刑；
致重傷者，處 3 年以上 10 年以下有期徒刑。
中華民國刑法第305條
（恐嚇危害安全罪）
以加害生命、身體、自由、名譽、財產之事，恐嚇他人致生危害
於安全者，處 2 年以下有期徒刑、拘役或 3 百元以下罰金。
中華民國刑法第354條
（毀損器物罪）
毀棄、損壞前二條以外之他人之物或致令不堪用，足以生損害於
公眾或他人者，處 2 年以下有期徒刑、拘役或 5 百元以下罰金
。